【裁判字號】    97,易,2271
【裁判日期】    970731
【裁判案由】    詐欺
【裁判全文】
臺灣臺中地方法院刑事判決              97年度易字第2271號
公  訴  人  臺灣臺中地方法院檢察署檢察官
被      告  甲○○
上列被告因詐欺取財案件，經檢察官提起公訴（96年度偵字第21
160號），本院判決如下：
    主  文
甲○○幫助意圖為自己不法之所有，以詐術使人將本人之物交付
，處有期徒刑月，如易科罰金，以新臺幣壹仟元折算壹日。
    犯罪事實
一、甲○○明知金融機構帳戶之存摺及提款卡係供自己使用之重
    要理財工具，關係個人財產、信用之表徵，且可預見存摺、
    提款卡及其密碼如交予他人使用，而未加以闡明正常用途，
    極易被利用為與財產有關之犯罪工具，竟仍不顧他人可能遭
    受財產上損害之危險，而基於縱若其金融機構帳戶被利用作
    為詐欺取財，並不違背其本意之幫助犯意，於民國96年3月2
    0日（開戶日）至同年6月13日間之某時，在不詳地點，將其
    於96年3月20日向合作金庫商業銀行精武分行（下稱合庫精
    武分行）開立第0000000000000號帳戶，提供給犯罪集團成
    員使用。該犯罪集團成員取得上開帳戶後，即意圖為自己不
    法之所有，於96年6月13日透過網際網路聊天室，對位於台
    中縣龍井鄉之乙○○佯稱「欲援交需先以提款卡至銀行ATM
    查驗身分」等語，致乙○○陷於錯誤，依其指示於同日21時
    25分許，至台中市○○路ATM提款機操作，匯款新台幣（下
    同）4379元至甲○○上開合庫精武分行帳戶內，旋遭提款一
    空，乙○○始知受騙，經報警處理而循線查獲。
二、案經台中縣警察局烏日分局報請台灣台中地方法院檢察署檢
    察官偵查起訴。
    理    由
一、按被告以外之人於審判外之陳述，雖不符前四條之規定，而
    經當事人於審判程序同意作為證據，法院審酌該言詞陳述或
    書面陳述作成時之情況，認為適當者，亦得為證據。當事人
    、代理人或辯護人於法院調查證據時，知有第159條第1項不
    得為證據之情形，而未於言詞辯論終結前聲明異議者，視為
    有前項之同意，刑事訴訟法第159條之5定有明文。經查證人
    即被害人乙○○於警詢中之證詞、ATM匯款交易明細1張、合
    庫精武分行96年6月27日合金精武存字第0960002664號函所
    附開戶資料、交易往來明細、臺灣郵政股份有限公司97年6
    月27日儲字第0970715973號函等，固屬被告以外之人於審判
    外之陳述，然檢察官及被告在本院準備程序中並未爭執其證
    據能力，且未於本案言詞辯論終結前聲明異議，本院審酌上
    開證據並無不適當之情形，依刑事訴訟法第159條之5第2項
    規定，自有證據能力，合先敘明。
二、訊之被告甲○○固坦承開立上開合庫精武銀行帳戶，然矢口
    否認有何幫助詐欺取財犯行，辯稱：「申辦上開帳戶，本欲
    供作單純作存款用，但剛上班不久，都還沒存... 因在檳榔
    攤上班，有些人會來找我，有時候香菸等物品都會不見，從
    公司回家路上發現置於皮包內的合庫、新竹商業銀行光復分
    行及郵局等3本存摺都不見，同時遺失現金2千元，遺失時郵
    局內尚有1、2萬元，帳戶密碼寫在小紙條上一併遺失」云云
    。惟查：
  1.被告雖為上開辯解，然經本院發函臺灣郵政股份有限公司查
    詢結果，被告並未於臺灣郵政股份有限公司開立存款帳戶，
    有臺灣郵政股份有限公司97年6月27日儲字第0970715973號
    函在卷可稽，是並無被告所稱同時遺失3本存摺、郵局存摺
    遺失時帳戶內尚有1、2萬元之事；又觀之本件合庫精武分行
    帳戶，被告於96年3月20日以1千元開戶後，旋於隔日即同年
    月21日以金融卡提款方式將1千元提出，直至96年6月11日始
    再度有交易紀錄（見本院卷第11-12頁），倘被告所稱工作
    地點檳榔攤人員來往複雜，時有物品遺失，實無必要將不常
    使用之銀行存摺、提款卡甚至密碼隨身攜帶；況銀行帳戶金
    融卡設計密碼，目的即為防止金融卡因故落入非本人之手時
    ，不致遭隨意提領而得確保帳戶使用人之權益，此實為現代
    生活一般使用金融機構提款卡者眾所周知之事，遑論ATM提
    款機旁均設有提醒帳戶使用人注意保持金融卡密碼之隱密性
    、防止遭有心人窺探之警語，被告為具有正常智識經驗之成
    年人，豈會不知此理而將金融卡密碼寫在紙條上與存摺、金
    融卡置於同一處？是其上開辯解，均與常情有違，難以採信
    。此外，詐欺集團以他人帳戶供作犯罪所得款項出入之人頭
    帳戶，若未事先取得該帳戶所有人之同意，倘該帳戶所有人
    察覺有異、辦理掛失，或自行將犯罪所得款項提領一空，均
    使詐欺集團人員精心策劃詐騙之成果將因人頭帳戶來源取得
    之不可靠性，無法順利領得詐欺款項，而導致心血功虧一簣
    ，犯罪集團當無甘冒此風險之理，此情益徵被告辯解上開帳
    戶係遺失云云，與事實不符。
  2.證人即被害人乙○○因誤信詐欺集團成員所述之上開援交需
    先以提款卡至銀行ATM查驗身分之詐騙話語，致陷於錯誤，
    而於96年6月13日匯款4379元至被告所開立之上開合庫精武
    分行銀行帳戶內等情，業據證人即被害人乙○○於警詢時指
    證述綦詳，並有被害人乙○○提出之ATM交易明細表1紙在卷
    可參，足認被告將其所開立之上開合庫精武分行銀行帳戶供
    作詐騙集團向被害人詐騙金錢所用甚明。
  3.又按刑法上之幫助犯，係指以幫助之意思，對於正犯資以助
    力，而未參與實施犯罪之行為者而言。查被告雖有將上開帳
    戶之存摺、提款卡及密碼資料提供予詐欺者使用，如前所述
    ，惟既未見其有何參與詐欺被害人之行為或於事後亦分得詐
    騙款項之積極證據，固無從認屬上開詐欺取財行為之共同正
    犯。然而，被告將其所有之上開帳戶提供予他人作為遭詐欺
    取財之被害人匯款指定之帳戶，乃係基於幫助他人詐欺取財
    之犯意，而被告提供上揭帳戶予他人之行為，復屬詐欺取財
    構成要件以外之行為，則被告自屬以幫助之意思，參與詐欺
    取財構成要件以外之行為，應以詐欺取財之幫助犯論。綜上
    ，被告空言否認幫助詐欺取財之犯行，核屬事後卸責之詞，
    不足採信。本案事證明確，被告之犯行，堪予認定。
三、核被告甲○○所為，係犯刑法第30條第1項、第339條第1項
    之幫助詐欺取財罪。又被告係幫助該詐欺集團不詳姓名成年
    人犯詐欺取財罪，為幫助犯，應按正犯之刑減輕之。爰審酌
    被告提供上開銀行帳戶予詐欺集團作為詐欺取財之匯款帳戶
    使用，同時助長犯罪之不良風氣，幫助犯罪者隱匿真實身分
    ，增加檢警犯罪偵查之困難性，不肖之徒，則爭相仿效，藉
    此手段詐欺取財，日益猖獗，致使受害民眾不斷增加，若不
    針對提供人頭帳戶者，予以適度之刑罰，顯然無法抑制該類
    型犯罪之發生，且犯罪後猶一再飾詞狡辯，態度不佳，惟念
    及其並未實際從事詐欺取財之犯行，可責難性較為輕微等一
    切情狀，量處如主文所示之刑，並諭知易科罰金之折算標準
    ，以示懲儆。
四、據上論斷，應依刑事訴訟法第299條第1項前段，刑法第30條
    第1項前段、第339條第1項、第30條第2項、第41條第1項前
    段，刑法施行法第1條之1第1項前段、第2項，判決如主文。
本案經檢察官丙○○到庭執行職務。
中    華    民    國    97    年    7     月    31    日
                     台灣台中地方法院刑事第二庭
                         審判長法  官  曾佩琦
                               法  官  許金樹
                               法  官  陳姵君
上正本證明與原本無異。
如不服本判決，應於收受送達後10日內向本院提出上訴書狀（應
敘述具體理由並附繕本）。
上訴書狀如未敘述理由，應於上訴期間屆滿後20日內補提理由書
於本院。
                               書記官  莊金屏
中    華    民    國    97    年    7     月    31    日
附錄論罪科刑法條
中華民國刑法第339條第1項
意圖為自己或第三人不法之所有，以詐術使人將本人或第三人之
物交付者，處5年以下有期徒刑、拘役或科或併科1千元以下罰金
。


司法院資訊處製作；財團法人民間司法改革基金會備份。
